---
title: "myNote.Rmd"
output: html_document
---

통계 일반
-----------------------

### 통계유형

기술통계 (Descriptive Statistics)
+ 자료 수집 및 정리
+ 자료 형태 표현
+ 자료의 특성값 도출 등

추측통계 (Inferential Statistics)
+ 표본으로부터 관찰하고자 하는 특성값 도출 (표본은 모집단을 잘 대표해야 한다.)
+ 이를 바탕으로 모집단의 특성 파악

```{r}
weight <- c(72, 74, 73)
weight2 <- scan()
data.entry(weight)
```

자료 수정
`data.entry()`

자료의 생김새를 숫자로 나타내 보자
--------------------------------------

### 대표값

+ 평균 : `mean()` 극값(작은쪽 혹은 큰쪽)의 변화에 민감하게 반응한다. 

cf) 절사평균(Trimmed Mean) : 평균의 문제를 보완하기 위한 개념. 작은 쪽과 큰 쪽을 각각 저체 자료중 (x/2)%의 자료를 제거하고 남은 값들로 평균 측정. 체조 점수의 예

+ 중앙값 : `median()` 극값의 변화에 민감하지 않다. 

### 자료 퍼진 정도

+ 범위 : `range()` 최대값 - 최소값

+ 편차 : 개별 관찰값 - 평균. 편차의 합은 0이다. 

cf) R에서의 `var()`와 `sd()`는 '표본분산'과 '표본표준편차'이기 때문에 직접구하는 것과 차이가 있다. 즉 n으로 나누어 준 것이 아니라 자유도(df, n-1)로 나누어준 값이다. 다음 예시로 확인해 보자

```{r}
d1 <- c(10,20,30,40,50)
d1.dev <- d1 - mean(d1)
d1.var <- sum(d1.dev ^2) / length(d1)     # 분산
d1.sd <- sqrt(d1.var)       # 표준편차
d1.var ; d1.sd

# 다음 값과 비교해 보자
var(d1) ; sd(d1)
```

사분위수 : `quantile()` Q1, Q2, Q3, Q4
사분위수 범위(IQR) : `IQR()` 삼사분위수(Q3) - 일사분위수(Q1), 전체 자료 중 50%가 모여 있는 범위
이상치(outlier) : Q2 - `1.5 * IQR()` 이하, Q3 + `1.5 * IQR()` 이상

