토건예산과 복지예산, 그리고 삶의 질(=자살율)
=======================================================

뉴스타파에서 한국 각 지자체 토건예산과 복지예산의 증감을 추적하여 삶의 질과 함께 공개한 자료. 
자료는 [여기](http://newstapa.com/news/201411935)에서 확인할 수 있다. 

우선 자료를 읽어보자. 연속형 자료로 사용하기 위해 원본 자료에서 "%"를 미리 삭제하고 읽었다. 

```{r}
# 자료읽기
setwd("~/SparkleShare/learnR/Rstar/myResearch/140604예산과자살률")
myData <- read.csv("data.tsv", header=T, sep="\t")

# 자료 확인
head(myData)
str(myData)
summary(myData)
```

편의를 위해 칼럼명을 바꾸었다. 
```{r}
names(myData)
names(myData) <- c("No", "loc1", "loc2", "CS2009", "CS2012", "fCS", "WF2009", "WF2012", "fWF", "SR")
# CS : Construction 토건
# WF : Welfare 복지
# f : fluctuate 증감
# SR : suicide rate 자살률
head(myData)
```

우선 자살율과 다른 것들이 상관성이 있는지 부터 보자.
```{r fig.width=7, fig.height=6}
plot(myData[,c(4:10)])
```

산점도 상으로 토건예산과 복지예산 사이에 음의 상관성이 있는 것으로 보인다. 하지만 자살율과의 관계는 모호하다. 

```{r}
attach(myData)
cor.test(CS2009, SR)
cor.test(CS2012, SR)
cor.test(fCS, SR)

cor.test(WF2009, SR)
cor.test(WF2012, SR)
cor.test(fWF, SR)
```

결과를 보면 모두 p.value가 0.05 이하로 상관성이 없다고 할 수 없겠다. 하지만 상관계수는 -0.3에서 0.3 사이로 비교적 낮다고 할 수 있다. 

그렇다면 토건예산과 복지예산 사이의 관계는 어떨까.

```{r}
cor.test(CS2009, WF2009)
cor.test(CS2012, WF2012)
cor.test(fCS, fWF)
```

결과를 보면 
```{r}
data.mlm <- lm(SBP ~., data=data)
summary(data.mlm)
```

후진선택법
```{r}
data.reduced <- step(data.mlm, direction='backward')
summary(data.reduced)
```

회귀계수의 신뢰구간
```{r}
confint(data.reduced)
```

회귀잔차 그래프
```{r fig.width=7, fig.height=6}
plot(data.reduced, which=1)
```
You can also embed plots, for example:

```{r fig.width=7, fig.height=6}
plot(cars)
```

