토건예산과 복지예산, 그리고 삶의 질(=자살율)
=======================================================

뉴스타파에서 한국 각 지자체 토건예산과 복지예산의 증감을 추적하여 삶의 질과 함께 공개한 자료. 
자료는 [여기](http://newstapa.com/news/201411935)에서 확인할 수 있다. 

우선 자료를 읽어보자. 연속형 자료로 사용하기 위해 원본 자료에서 "%"를 미리 삭제하고 읽었다. 

```{r}
# 자료읽기
setwd("~/SparkleShare/learnR/Rstar/myResearch/140604예산과자살률")
myData <- read.csv("data.tsv", header=T, sep="\t")

# 자료 확인
head(myData)
str(myData)
summary(myData)
```

편의를 위해 칼럼명을 바꾸었다. 
```{r}
names(myData)
names(myData) <- c("No", "loc1", "loc2", "2009CS", "2012CS", "fCS", "2009WF", "2012WF", "fWF", "SR")
# CS : Construction 토건
# WF : Welfare 복지
# f : fluctuate 증감
# SR : suicide rate 자살률
head(myData)
```

우선 자살율과 다른 것들이 상관성이 있는지 부터 보자.
```{r}
cor.test(myData)
```


When you click the **Knit HTML** button a web page will be generated that includes both content as well as the output of any embedded R code chunks within the document. You can embed an R code chunk like this:

```{r}
summary(cars)
```

You can also embed plots, for example:

```{r fig.width=7, fig.height=6}
plot(cars)
```

