(통계프로그래밍과 분석을 위한) R 입문
========================================================

한림대학교 이윤환

From [here](http://www.kocw.net/home/cview.do?cid=1cab3917a2e52e4c)

Intro
--------------------------------------------------------

함수에 대한 기능 알아보기 

```{r}
?"for"   # help("for")
??"mean"  # help.search("mean")
example( seq)
```

자료형
--------------------------------------------------------

### 벡터

벡터는 동일한 자료형을 가져야 한다. 

벡터의 생성

```{r}
# 연산자
1:5
5:1

# 함수
vector(length=10)

( x <- c(1,2,3) )  # 'combine'의 약자
( y <- c(4,5, x) )   # 벡터의 결합

seq(from=1, to=10, by=2)    # by에는 수식도 가능
seq(from=0, to=10, length.out=5)

rep(x, times=2)
rep(x, each=2)
```

인덱싱

```{r}
x[2]
x[c(1,2)]
x[1:2]
x[-c(1:2)]

```

벡터의 계산

```{r}
( x <- 1:4 )
( y <- 5:8 )
( z <- c(4,2))
x + 2
x + y
x + z
```

유용한 함수
all(), any()
```{r}
x <- 1:5
x > 3
all( x > 3)
any( x > 3)
```

두 벡터의 비교
```{r}
x <- c(1, 3, 4)
y <- c(1, 2, 3)
x == y
all(x == y)    # 완전히 같은 벡터인가. identical(x, y)
all(x != y)    # 완전히 다른 벡터인가
```

벡터에 이름 지정
```{r}
height <- c(80, 90, 100, 85)
names(height) <- c("희동이", "둘리", "도우너", "또치")
names(height)
height
height["둘리"]
```

sampling
```{r}
x <- 1:100
head(x)
tail(x, 4)

sample(x, size=10, replace=T)
sort(sample(45, size=6))    # 로또의 경우
sample(10, 3, prob=(1:10)/55)    # 추출될 확률값을 다르게 지정함

x[ sample(length(x), 3)]
```

index 반환
```{r}
x <- c(2,4,-1,3)
x>2
x[x>2]    # 해당 원소를 반환
which(x>2)    # 해당 원소의 index를 반환
names(x) <- c("1st", "2nd", "3rd", "4th")
which(x>2)
```

### array, list

```{r}
arr <- array(1:3, c(2,4))
arr
arr[1, ]
arr[ ,3]
arr[1,3]
```


```{r}
dimnamearr = list(c("1st", "2nd"), c("c1", "c2", "c3", "c4"))
arr2 <- array(1:3, c(2,4), dimnames=dimnamearr)
arr2
```

```{r}
tmp <- 1:12

m1 <- matrix(tmp, nrow=3)    # matrix(tmp, ncol=4)와 결과가 같다.
m1

m2 <- matrix(tmp, nrow=3, byrow=T)
m2
```

```{r}
v1 <- 1:4
v2 <- 5:8
v3 <- 9:12

m4 <- cbind(v1,v2,v3)
m5 <- rbind(v1,v2,v3)
# cbind, rbind 사용 시 자료 형태가 일치해야 한다.

apply(m5, 1, sum)
apply(m5, 2, sum)
```

### factor

```{r}
x <- 1:5
factor(x, levels=c(1,2,3,4))
factor(x, levels=c(1,2,3,4), exclude=c(1,2))
factor(x, levels=c(1,2,3,4), ordered=T)
factor(x, levels=c(1,2,3,4), labels=c("bad", "soso", "good", "verygood"))

as.factor(x)
```

```{r}
score <- c(92,90,82,88,78,64,82,90)
subject <- c("k","k","m","m","m", "m","k","k")
score;subject
subject.f <- factor(subject, levels=c("k", "m"))
tapply(score, subject.f, mean)
```

### data.frame

```{r}
name <- c("철수", "영희", "길동")
age <- c(21,20,31)
gender <- factor(c("M", "F", "M"))
name;age;gender

students <- data.frame(name, age, gender)
students.named <- data.frame(이름=name, 나이=age, 성별=gender)
students;students.named
```


```{r}
head(airquality)
subset(airquality, Temp > 80)
subset(airquality, Temp > 80, select=c(Ozone,Temp))
subset(airquality, Temp > 80, select=-c(Ozone,Temp))

str(airquality)
no <- na.omit(airquality)   # NA가 포함된 행 삭제
str(no)
```

```{r}
merge()
```

### list

Vector, Array(Matrix)은 모든 자료의 자료형이 동일한다. 다를 경우 R은 암묵적인 형변환을 시킨다. 

Data.frame의 경우 행 내의 자료형은 동일하지만(=벡터) 행 간의 자료형은 다를 수 있다. 

List는 자료 간에 자료형이 다를 수 있다. 

```{r}
title <- "My List"
ages <- c(31,41,21)
members <- matrix(1:9, ncol=3)
names <- c("Baby", "Gentle", "none")

listEx <- list(title, ages, members, names)
listEx;str(listEx)
listEx[[1]]    # cf) listEx[1]

listEx2 <- list(제목=title, 나이=ages, 회원=members, 이름=names)   # data.frame 형성하는 방법과 같다. 
listEx2
listEx2$나이    # listEx2[[2]]와 같다.
```

list를 위한 apply는 lapply, 결과를 list로 반환한다.  
sapply (simple apply)는 결과를 벡터로 출력한다. 

```{r}
mylist <- list(a=1:10, beta=exp(-3:3), logic=c(T,F,F,T))
lapply(x,mean)    # mean(mylist$a), mean(mylist$beta), mean(mylist$logic)
sapply(x,mean)
```

입출력
--------------------------------------------------------

계행문자 
+ 유닉스계열 New_line(\n)  
+ 윈도우 carriage_Return(\r\n)

```{r}
df <- data.frame(name=c("철수", "영희", "길동"), age=c(21,20,31), gender=factor(c("M", "F", "M")))
df
df[ df$gender=="M" & df$age < 30 ,] 
df[ df$gender=="M" & df$age < 30 , c(1,2)]    # 행조건을 상정한 뒤에 가져올 열을 정한다. 

```

조건문
-------------------------------------------------------

```{r}
x <- 6:-4 ; x
ifelse( x > 0, x , NA)    # TRUE면 x, FALSE면 NA
sqrt(ifelse( x > 0, x , NA))
```

```{r}
x <- factor(c(1,2,3)) ; x
if(is.factor(x)) length(x)  # 1줄에 끝날 때는 {code block}에서 { }를 생략 가능하다. 

```

반복문
--------------------------------------------------------

```{r}
i <- 20

repeat {
  if(i>25){
    break
  } else {
    print(i)
    i <- i + 1
  }
}
```

```{r}
dan <- 2
i <- 2
while( i<10 ){
  times <- i * dan
  print( paste( dan, " X ", i, " = ", times) )
  i <- i + 1
}
```

위와 똑같은 결과를 다음과 같이 얻을 수 있다. 속도면에서 아래와 같이 하는 것이 월등히 빠르다. 
```{r}
i <- 2:9
paste( dan, " X ", i, " = ", dan * i)
```

사용자 정의 함수
-----------------------------------------------------

사용자 정의함수의 일반적인 형식

```{r}

```

함수명 <- function(전달인자1, 전달인자2, ...){
  함수 작성을 위한 코드 들
  return(반환값)
}


```{r}
myfactorial <- function(x=4){    # 기본전달인자 4로 지정
  fact <- 1
  i <- x
  while(i>1){
    fact <- fact * i
    i <- i - 1
  }
  return(fact)
}

myfactorial(3)
myfactorial()
```

위의 함수를 재귀함수로 만들어 간략화 해 보자

```{r}
myfactorial.re <- function(x){
    prod <- x
    if( x<2 ){
        return(1)
     } else {
        prod <- x * myfactorial.re(x-1)
        return(prod)
  }
}

myfactorial.re(6)
```

예제) z-test

```{r}
# 사용자 함수 만들기
ztest <- function(x, sd.p=NULL, mu=0, alternative="two,sided"){
    n <- length(x)
    sd <- ifelse(is.null(sd.p), sd(x), sd.p)
    se <- sd / sqrt(n)
    test <- mean(x) - mu
    t.stat <- test / se
    bias <- x - mean(x)
    p <- pnorm(t.stat)
    p.value <- 2 * (ifelse(t.stat<0, p, 1-p))
    out <- list(statistic=t.stat, p.value=p.value, bias=bias)
    return(out)   
}

# test 1
x <- rnorm(30)
ztest(x)

# test 2
y <- rbinom(30, 5, 0.2) ; y
ztest(y, mu=1)
```


외부 Package 사용
-------------------------------------------------------

기본 package를 알아 보자.

```{r}
getOption("defaultPackages")
```

관련된 명령어 `install.packages("myPackage")`, `library("myPackage")`, `help(package="myPacakage")`등이다. 

기존 package들을 최신 버전으로 업데이트 해보자.

```{r}
update.packages()
```

vcd, alm, Hmisc
?update.packages()

Tip) R에서 메모리 정리 `gc()`

실습
```{r}
str(Puromycin)
dev.list()

PuroTrt <- subset(Puromycin, state=="treated")  # Puromycin[Puromycin$state=="treated",]
```

그래프 파라미터 지정 `par`  
`type` : 그래프 형태

```{r}
par( mfrow=c(1,3))   # 그래프를 1열 3행으로 그리겠다. 
plot(rate ~ conc, data=PuroTrt, type="p")   # punctuation (default)
plot(rate ~ conc, data=PuroTrt, type="l")   # line
plot(rate ~ conc, data=PuroTrt, type="b")   # both
```

`xlab`, `ylab` : 라벨 지정  
`cex.lab` : 문자의 크기 (기존크기의 몇배?)
`xlim`, `ylim` : 축 길이 설정

```{r}
par( mfrow=c(1,2))
plot(rate ~ conc, data=PuroTrt, type="p")
plot(rate ~ conc, data=PuroTrt, type="p", xlab="X축", ylab="Y축", cex.lab=1.5, xlim=c(0.0,1.2), ylim=c(40,250))
```

`pch` : 점 모양  
`col` : 점 색깔  
`cex`(character extention) : 점 크기  
Hmisc library를 이용하여 값 확인 가능  
```{r}
library(Hmisc)
par( mfrow=c(1,2))
show.col()
show.pch()
```

```{r}
par( mfrow=c(1,2))
plot(rate ~ conc, data=PuroTrt, pch=16, col=3, cex=1.5)
plot(rate ~ conc, data=PuroTrt, pch=64, col=6, cex=0.5, main="산점도")
```

plot을 화일로 저장
```{r}
png("plot.png")    # png device를 열어줌
dev.list()    # device 현황 보여줌
plot(rate ~ conc, data=PuroTrt, pch=64, col=6, cex=0.5, main="산점도")
dev.off()     # device를 닫음
```


### barplot

자료 전처리
```{r}
str(ldeaths)    # 시계열 자료이다.
ld <- matrix(ldeaths, nrow=6, byrow=T)    # plot을 위해 matrix로 변환
colnames(ld) <- month.abb      # month.abb : 달이름 출약어
rownames(ld) <- 1974:1979
ld
```

barplot 그리기
barplot은 면적에는 관심이 없고 높이에만 관심이 있는 plot이다. => 이산형, 범주형 자료에 사용된다.

```{r}
par( mfrow=c(2,2))
barplot(ld[,"Jan"])
barplot(ld, beside=T)
barplot(ld, beside=F)
barplot(ld, beside=F, horiz=T, density=5)
dev.off()      # plot device 끄기
```

너비(비율)로 살펴보려면 pie plot
barplot과는 달리 높이 없이 면적에 관심이 있는 plot이다.
```{r}
par( mfrow=c(1,1))
pie(ld[,"Jan"])
pie(ld["1977",])
```

### hist

연속형 자료에 사용된다.

```{r}
str(mtcars)
par(mfrow=c(2,2))
hist(mtcars$mpg)
hist(mtcars$mpg, breaks=12, freq=F)
hist(mtcars$mpg, breaks=12, freq=F, col=c("red", "blue"))
hist(mtcars$mpg, breaks=quantile(mtcars$mpg))
```

```{r}
boxplot(mtcars$mpg)   # boxplot
stem(mtcars$mpg)      # 줄기잎 그림
```

### 저수준 그래픽 함수

고수준 그래픽 함수위에 덧그리는 함수
```{r}
height <- c(178, 172, 172, 172, 170, 176, 174, 175, 179,)
mean <- height
num <- mean(height) - 170
denom <- 4 / sqrt(length(height))
z <- num / denom

dev.off()
x <- seq(-1, 6, 0.01)
d <- dnorm(x)
plot(x, d, type="l", axes=F, xlab="", ylab="")
axis(side=1)

xaxis=seq(1.645, 6, 0.01)
segments(xaxis, 0, xaxis, dnorm(xaxis), col=2)
# 시작점의 (x, y), 끝점의 (x, y)
arrows(5.61, 0.2, 5.61, 0)
text(5.61, 0.22, labels=c("검정통계량"))
```

점의 위치를 어떻게 알 수 있나?
```{r}
locator()        # 마우스 포인트로 알 수 있다.
```

분포함수 in R
-----------------------------------

접두어
+ d ~ Density : 확률밀도함수 값을 구한다.
+ p ~ Probability : 누적분포함수 값을 구한다.
+ q ~ Quantile : 누적확률에 해당하는 분포함수의 x값 반환
+ r ~ Random : 난수 생성

### 균등분포

dunif(x값)
punif(x값)
qunif(확률값)
ruinf(개수)

### 정규분포
```{r}
dnorm(1.645, mean=0, sd=1)
pnorm(1.645, mean=0, sd=1)
qnorm(pnorm(1.645), mean=0, sd=1)
norm <- rnorm(100, mean=0, sd=1)
hist(norm, freq=F)
lines(norm)
```


### 이항분포

### t분포

```{r}
dt(1.6, df=5)
pt(1.6, df=5)
qt(0.025, df=5)
rt(10, df=5)
```

자유도에 따른 표준정규분포와 t분포의 차이
```{r}
x <- seq(-3, 3, by=0.01)     # x 좌표 설정
z <- dnorm(x)
plot(x,z,type='l')

t.3 <- dt(x, df=3)
lines(x, t.3, col="red")

t.10 <- dt(x, df=10)
lines(x, t.10, col="blue")

t.30 <- dt(x, df=30)
lines(x, t.30, col="yellow", lwd=2)

```

### 중심극한정리 시물레이션

```{r}
x <- 0:20
y <- dpois(x, lambda=1)   # 포아송분포
y.4 <- dpois(x, lambda=4)
plot(x,y, type="b", clo="blue", lwd=2)
lines(y.4, col="red", lwd=2)
points(y.4)



```






















































