Knitr
====================================================

knitr customize
----------------------------------------------------

### 5.4.3 knitrBootstrap 스타일링

```{r eval=FALSE}
install.packages("knitrBootstrap")
library(knitrBootstrap)
```

"Knit HTML"버튼과 연동되어 있는  markdownToHTML() 함수 행동 바꾸기
```{r cache=TRUE}
options(rstudio.markdownToHTML = 
          function(inputFile, outputFile){
            require(knitrBootstrap)
            knit_bootstrap_md(
              input=inputFile,
              output=outputFile,
              chooser=c("boot", "code"),
              thumbsize=6
              )
          }
        )
```

knitr option
----------------------------------------------------

### 6.2 일반옵션

#### 6.2.1 `cache=FALSE`

처음 컴파일 할 때 결과를 저장하고 이후 컴파일 할 때 값이 바뀌지 않으면 재활용함(바뀌면 재계산)

코드의 일부만 실행시킬 수도 있다.

`eval=c(1,5)` : 1, 5 line code만 실행  
`eval=-c(1,5)` : 1, 5 line code 빼고 실행

#### 6.2.2 `eval=TRUE`

코드를 실행할지 여부

#### 6.2.3 `include=TRUE`

청크 결과물을 변환될 md, HTML 파일에 포함시킬지 여부

#### 6.2.4 `label=""`

개별 코드 청크의 이름을 부여함

`{r label="mycode"}`는 `{r mycode}`라고 표현할 수도 있다.

코드를 재사용하는데 활용할 수 있다. (불러낼 때에는 코드 chunk에 아무것도 넣지 않는다.)

```{r label="mycode"}
a <- c(1,2,3,4)
```

```{r "mycode"}
```

### 6.3 출력물 옵션

code chunk 출력물 6가지

- source code
- graph(plot)
- text
- massage
- warning
- error

#### sourcecode option 

`echo=TRUE`

현재의 소스코드를 출력한다.  
`echo=c(3, 5)` : 3번과 5번줄만 출력한다. 

`prompt=FALSE`


`tidy=TRUE`

`highlight=TRUE`

`background='#F7F7F7'`