Knitr
====================================================

knitr customize
----------------------------------------------------

### 5.4.3 knitrBootstrap 스타일링

```{r eval=FALSE}
install.packages("knitrBootstrap")
library(knitrBootstrap)
```

"Knit HTML"버튼과 연동되어 있는  markdownToHTML() 함수 행동 바꾸기
```{r cache=TRUE}
options(rstudio.markdownToHTML = 
          function(inputFile, outputFile){
            require(knitrBootstrap)
            knit_bootstrap_md(
              input=inputFile,
              output=outputFile,
              chooser=c("boot", "code"),
              thumbsize=6
              )
          }
        )
```


knitr option
----------------------------------------------------

### 6.2 일반옵션

#### 6.2.1 `cache=FALSE`

처음 컴파일 할 때 결과를 저장하고 이후 컴파일 할 때 값이 바뀌지 않으면 재활용함(바뀌면 재계산)

코드의 일부만 실행시킬 수도 있다.

`eval=c(1,5)` : 1, 5 line code만 실행  
`eval=-c(1,5)` : 1, 5 line code 빼고 실행

#### 6.2.2 `eval=TRUE`

코드를 실행할지 여부

#### 6.2.3 `include=TRUE`

청크 결과물을 변환될 md, HTML 파일에 포함시킬지 여부

#### 6.2.4 `label=""`

개별 코드 청크의 이름을 부여함

`{r label="mycode"}`는 `{r mycode}`라고 표현할 수도 있다.

코드를 재사용하는데 활용할 수 있다. (불러낼 때에는 코드 chunk에 아무것도 넣지 않는다.)

```{r label="mycode"}
a <- c(1,2,3,4)
```

```{r "mycode"}
```

### 6.3 출력물 옵션

code chunk 출력물 6가지

- source code
- graph(plot)
- text
- massage
- warning
- error

#### sourcecode 출력 option 

* `echo=TRUE`

현재의 소스코드를 출력한다.  
`echo=c(3, 5)` : 3번과 5번줄만 출력한다. 

* `prompt=FALSE`

프롬프트(>)를 출력하지 않는다.

* `tidy=TRUE`

R 코드가 정리되어 출력되도록 한다.

* `highlight=TRUE`

구문 강조가 된 코드를 출력되게 한다.

* `background='#F7F7F7'`

레이텍 출력에서 코드 청크의 배경색을 정한다.

* `size='normalsize'`

레이텍 출력에서 코드 청크의 폰트 사이즈를 정한다. 

#### text 출력(sourcecode의 결과물) 옵션

* `comment='##'`

결과값 앞에 ##를 붙여 sourcecode와 구분한다.  
`comment=NA`로 하면 ##를 붙이지 않고 출력한다. 

* `results='markup'`

마크업 언어의 형태로 변환해 내보낸다.  
`results='asis'` : 있는 그대로 다름 단계로 넘긴다.
`results='hide'` : 결과 자체를 출력하지 않는다.

표 만들기의 예에서, R 코드 실행 결과가 MD으로 바뀌어 HTML로 넘어가기 때문에 결과가 문자열로 출력된다. 
```{r table_HTML}
library("knitr")
kable(head(iris), format="HTML")
```

`results='asis'`로 하면 R 코드 실행 결과를 MD로 바뀌지 않고 그대로 넘기기 때문에 HTML에서 표를 그려 보여준다.
```{r table_HTML results='asis'}
kable(head(iris), format="HTML")
```

