상관분석 (and 편상관분석)
=======================================================

의미 : 선형적 상관관계의 정도를 보는 것

### 실습1 : 모수적 상관분석

1) 허리둘레와 BMI의 산점도를 그린다.

```{r}
setwd("~/SparkleShare/learnR/Rstar/보건의학통계/lesson06")
data <- read.csv("6_correlation_and_regression.csv", header=T)
head(data)
```

```{r fig.width=7, fig.height=6}
# plot
plot(data)
plot(BMI~waistline, data=data)
abline(lm(BMI~waistline, data=data))

# corrplot
data.cor <- cor(data)
library(corrplot)
corrplot(data.cor, method='shade', shade.col=NA, tl.col='black', tl.srt=45, order='hclust')
```

2) 허리둘레와 BMI의 상관관계를 분석한다. 

```{r}
data.cor['waistline','BMI']
cor.test(data$waistline, data$BMI)
```

3) 체중의 영향을 고려하여 허리둘레와 BMI의 편상관계수를 구한다. 

```{r}
#install.packages('ppcor')
library('ppcor')
pcor.test(data$waistline, data$BMI, data$weight)
```

### 실습2 : 비모수 상관분석
```{r}
data2 <- read.csv("6_spearman.csv", header=T)
head(data2)

cor.test(data2$Age, data2$SBP, method= "spearman")
cor.test(data2$Age, data2$SBP, method= "kendall")
```


### 실습3 : 단순회귀분석

```{r}
data.lm <- lm(data$BMI ~ data$waistline)
summary(data.lm)
```

Call : 회귀분석에 사용된 모델 식

Residuals: 잔차, 즉 회귀선의 값과 실제 관측 값의 차이를 각 분위수로 표시

Coefficients: 절편, 독립변수 등에 대한 회귀계수를 표시

Residual standard error: 잔차의 표준오차와 자유도

Multiple R-squared: 결정계수, 즉 추정된 회귀선이 실제 관측값을 얼마나 잘 설명하는 가를 나타냄. 0에서 1사이의 값을 가지며 1은 실제관측 값들이 회귀선 상에 위치함을 의미.

Adjusted R-squared: 수정결정계수, 주로 다중회귀분석에서 독립변수를 증가시키면 결정계수가 올라가는 것에 대한 대안으로 사용.

F-statistic: F통계량은 해당 모형이 의미가 있는지 아닌지를 알려줌. 계수 중 하나라도 0이 아닌 것이 있다면 그 모형은 유의미하다고 판단.

선형관계 확인
```{r fig.width=7, fig.height=6}
plot(data$BMI ~ data$waistline)
abline(data.lm)
```

잔차의 정규성증명
```{r fig.width=7, fig.height=6}
hist(resid(data.lm))
```

```{r fig.width=7, fig.height=6}
library(car)
qq.plot(resid(data.lm))
```

reference
[[1]](http://analyticsstory.com/98)
[[2]](http://starmethod.tistory.com/95)

### 실습4 : 다중회귀분석

```{r}
data.mlm <- lm(SBP ~., data=data)
summary(data.mlm)
```

후진선택법
```{r}
data.reduced <- step(data.mlm, direction='backward')
summary(data.reduced)
```





reference
[[1]](http://ultradorosy.blog.me/50166610239)
[[2]](http://dogmas.tistory.com/entry/%EB%8B%A4%EC%A4%91%ED%9A%8C%EA%B7%80%EB%B6%84%EC%84%9D-multiple-regression-analysis-%ED%86%B5%EA%B3%84-R-%EC%B4%88%EA%B8%89-12)


